臺灣高等法院臺南分院刑事裁定　　　九十三年度毒抗字第一二七號　Ａ
　　　抗　告　人　台灣台南地方法院檢察署檢察官
　　　被　　　告　甲　○　○
右列抗告人因被告觀察勒戒案件，不服中華民國九十三年四月廿八日台灣台南地方法
院裁定（九十三年度毒聲字第三八六號）提起抗告，本院裁定如左：
      主      文
原裁定撤銷。
甲○○施用第一、二級毒品，應送勒戒處所觀察勒戒。
      理      由
一、抗告意旨略以：按民國（下同）九十二年六月六日修正通過毒品危害防制條例，
    依同條例第三十六條規定，本條例自公布後六個月施行，而該條例於九十二年七
    月九日，經總統以華總一義字第○九二○○一二一九三○號公布，依上規定，該
    條例應於九十三年一月九日生效施行。又依修正後同條例第三十五條規定：「於
    中華民國九十二年六月六日本條例修正『施行前』繫屬之施用毒品案件，於修正
    施行後，適用修正後之規定，並依下列方式處理：一、觀察、勒戒及強制戒治中
    之案件，適用修正後觀察、勒戒及強制戒治之規定。二、偵查中之案件，由檢察
    官依修正後規定處理之。三、審判中之案件，由法院或少年法院依修正後規定處
    理之。四、審判中之案件，依修正後之規定應為不起訴之處分或不付審理之裁定
    者，法院或少年法院應為免刑之判決或不付保護處分之裁定。前項情形，依修正
    前之規定有利於行為人者，適用最有利於行為人之法律。」查本件被告施用第一
    級毒品海洛因及第二級毒品安非他命之時間，雖係自九十二年九月下旬某日起，
    至九十二年十二月廿六日止。然本件係於九十三年一月九日，修正毒品危害條例
    公布施行後，始經警於九十三年三月二十八日，移送繫屬台灣台南地方法院檢察
    署偵辦。是本件應無修正後毒品危害防制條例第三十五條第二項新舊法比較之適
    用，而應適用修正後毒品危害防制條例第二十條第一項規定。原裁定認應依修正
    前毒品危害防制條例第二十條第一項規定，較有利於被告，而裁定被告觀察勒戒
    ，不得逾一個月，自有可議。爰依法提起抗告，求為撤銷原裁定，另為適法裁定
    云云。
二、聲請意旨略以：被告甲○○基於概括犯意，施用第一級毒品及施用第二級毒品，
    自九十二年九月下旬某日起，至九十二年十二月廿六日止，連續在台南縣鹽水鎮
    ○○路一四○號案外人陳正福租處，連續施用第一級毒品海洛因多次；又於九十
    二年十二月廿六日，在前址施用第二級毒品安非他命一次。嗣於九十二年十二月
    廿六日，在上址為警查獲，同晚九時三十分許，經警對被告甲○○，採集尿液送
    驗結果，發現其尿液，同時有甲基安非他命及嗎啡陽性反應。爰依毒品危害防制
    條例第二十條第一項，聲請將被告裁定移送勒戒處所，施以觀察勒戒等語。
三、查右揭事實，業經被告自白不諱，並有第一級毒品海洛因○‧八公克、第二級毒
    品安非他命○‧三公克、施用毒品器具注射針筒卅七支、玻璃球二個、塑膠軟管
    五條、吸管四根扣案可佐（詳警卷十四頁），而被告尿液經送檢驗結果，其尿液
    同時發現有甲基安非他命及嗎啡陽性反應，有台南縣衛生局九十三年一月十二日
    尿液檢驗成績書在卷可憑（詳警卷十一頁）。綜上所述，被告施用第一、二級毒
    品犯行，事證明確，堪以認定。又本件被告施用毒品犯行，係於九十三年三月三
    十日，始經警移送台灣台南地方法院檢察署檢察官偵辦，有台南縣警察局麻豆分
    局九十三年三月廿六日南縣麻警三字第○九三○○○四三○四號函在卷可憑（詳
    偵查卷一頁），自應依九十三年一月九日修正施行毒品危害防制條例第廿條第一
    項規定，將被告裁定移送勒戒處所，施以觀察勒戒。
四、原裁定以被告施用一、二級毒品，事證明確，因予裁定觀察勒戒，固非無見。惟
    查：九十二年六月六日修正通過之毒品危害防制條例，依同條例第三十六條規定
    ，自公布後六個月施行，而該條例於九十二年七月九日，經總統以華總一義字第
    ○九二○○一二一九三○號公布，依上規定，該條例應於九十三年一月九日生效
    施行。而本件被告施用第一、二級毒品之時間，雖係自九十二年九月下旬某日起
    ，至九十二年十二月廿六日止。然該案係迄於九十三年三月三十日，始由台南縣
    警察局麻豆分局，函送台灣台南地方法院檢察署偵辦，已如前述。是本件自無九
    十三年一月九日修正施行後毒品危害防制條例第三十五條第二項規定之適用，即
    無修正前後新舊毒品危害防制條例比較之問題。原裁定以被告所犯施用毒品行為
    ，係於九十二年六月六日修正施行前繫屬，應適用修正後毒品危害防制條例第三
    十五條第二項規定，即有新舊法比較問題，依上說明，顯有未洽。是原裁定，依
    修正前毒品危害防制條例第二十條第一項規定，對被告裁定移送觀察勒戒，且不
    得逾一個月。檢察官抗告意旨，指摘及此，為有理由，應由本院將原裁定撤銷改
    判。爰依九十三年一月九日修正施行後，毒品危害防制條例毒品危害防制條例第
    二十條第一項規定，裁定如主文。
五、據上論斷，應依刑事訴訟法第四百十三條，裁定如主文。
中    華    民    國      九十三      年      五      月      二十八    日
                                  臺灣高等法院臺南分院刑事第六庭
                                      審判長法官  蔡    崇    義
                法官  許    進    國
                                            法官  董    武    全
右正本證明與原本無異。
不得再抗告。
                                      法院書記官  黃    全    忠
中    華    民    國      九十三      年      六      月        一      日
